【裁判字號】    98,交簡上,13
【裁判日期】    980722
【裁判案由】    公共危險
【裁判全文】
臺灣基隆地方法院刑事判決            98年度交簡上字第13號
上  訴  人  臺灣基隆地方法院檢察署檢察官
上  訴  人
即  被  告  甲○○
上列上訴人因公共危險案件，不服本院基隆簡易庭98年度基交簡
字第143號中華民國98年3月31日第一審刑事簡易判決（聲請簡易
判決處刑案號：臺灣基隆地方法院檢察署98年度偵字第959 號）
，提起上訴，本院管轄之第二審合議庭判決如下：
    主  文
上訴駁回。
    事   實
一、甲○○於民國97年2月19日晚間6時55分許，於基隆市○○路
    卡拉OK店飲用含有酒精成分之啤酒1、2瓶後，其注意力減低
    、反應能力變慢，已達不能安全駕駛動力交通工具之程度，
    仍駕駛原停放於基隆市○○路21號前車牌號碼2C—6286號之
    自小客車，啟動引擎前進約3至5公尺，撞及停放於基隆市○
    ○路23號前，陳憲章所有車牌號碼CPU—601號之重機車，造
    成機車毀損，嗣經員警據報趕往現場處理，並於同日晚間7
    時19分，由員警詹昆憲對甲○○施以酒精濃度測試，測得其
    呼氣所含酒精濃度達每公升0.68毫克。
二、案經基隆市警察局第二分局報告臺灣基隆地方法院檢察署檢
    察官偵查起訴。
    理  由
壹、證據能力部分
一、按被告以外之人於審判外之言詞或書面陳述，除法律有規定
    者外，不得作為證據；又被告以外之人於偵查中向檢察官所
    為之陳述，除顯有不可信之情況者外，得為證據；被告以外
    之人於偵查中向檢察官所為之陳述，除顯有不可信之情況者
    外，得為證據再被告以外之人於審判外之陳述，雖不符合刑
    事訴訟法第159條之1至第159條之4之規定，而經當事人於審
    判程序同意作為證據，法院審酌該言詞陳述或書面陳述作成
    時之情況，認為適當者，亦得為證據，而當事人、代理人或
    辯護人於法院調查證據時，知有上開不得為證據之情形，而
    未於言詞辯論終結前聲明異議者，視有前項之同意，刑事訴
    訟法第159條第1項、第159條之1第2項及第159條之5分別定
    有明文。經查：
(一)證人陳憲章、高紹恩於警詢中所為之陳述，為被告以外之人
    於審判外之言詞陳述，然經本院於審判程序提示予被告並告
    以要旨，經被告表示無意見，且未聲明異議，又本院審酌證
    人陳憲章、高紹恩警詢筆錄之記載，並無不正取供之情事，
    且證人於警詢時並無具結之可能，是就該審判外言詞陳述作
    成時之情況，應認為適當，依刑事訴訟法第159條之5規定意
    旨，具有證據能力。
(二)證人高紹恩於偵查中向檢察官所為之陳述，固屬被告以外之
    人於審判外之言詞陳述，惟檢察官係國家公務員，代表國家
    偵查犯罪，實行公訴，而實務運作時，檢察官向被告以外之
    人所取得之陳述，原則上均能遵守法律規定，不致違法取供
    ，其可信度極高，此外，復無其他顯不可信情況，而證人高
    紹恩亦經依法具結在案，是就該審判外之言詞陳述，應認依
    刑事訴訟法第159條之1第2項具有證據能力。
(三)卷附基隆市○○○道路交通事故現場草圖、刑法第一百八十
    五條之三案件測試觀察紀錄表均係警員依法執行職務時所製
    作之紀錄文書，並無證據證明有何虛偽不實或明顯瑕疵等顯
    不可信之情況存在，依刑事訴訟法第159條之4第1款之規定
    自有證據能力。
(四)酒精濃度測試表、現場照片均係以儀器測定後自動列印，並
    非依憑人之記憶再加以轉述而得，要非供述證據，雖被告辯
    稱：伊係遭警員逼迫始吹氣，才於酒精濃度測試表上簽名，
    伊於酒測後並未當場看到酒測值云云。惟按「警察對於已發
    生危害或依客觀合理判斷易生危害之交通工具，得予以攔停
    並採行下列措施：一、要求駕駛人或乘客出示相關證件或查
    證其身分。二、檢查引擎、車身號碼或其他足資識別之特徵
    。三、要求駕駛人接受酒精濃度測試之檢定。警察因前項交
    通工具之駕駛人或乘客有異常舉動而合理懷疑其將有危害行
    為時，得強制其離車；有事實足認其有犯罪之虞者，並得檢
    查交通工具」，警察職權行使法第8 條定有明文，經查：異
    議人於97年2月19日晚間6時55分許於基隆市○○路23號前駕
    車撞及被害人陳憲章停放路旁之機車乙節，業據證人高紹恩
    、陳憲章證述綦詳，而被告亦自承其於98年2月19日晚間6時
    許，有於基隆市○○路上之卡拉ok店飲用啤酒2 罐，是於前
    開車禍事故發生後，員警據報前往現場處理，並對被告施以
    酒精濃度測試，依法洵屬有據；再員警據報趕往現場後，依
    照車禍處理之程序，先對被告告知要施行酒測，再由被告於
    酒精濃度測試器上呼氣，測得酒精濃度之數值後，繼而將測
    定值交由被告觀看等情，亦據證人即現場處理員警詹昆憲於
    本院審理中具結證述綦詳，復被告於偵查中亦自承：警方到
    場後有對伊酒測，對於酒測值每公升0.68毫克，沒有意見等
    語（見98年度偵字第959號卷第42頁），足徵員警於現場對
    被告為酒測時，係按照程序施行，並未有何違法取證情形；
    再被告另辯稱：係員警逼迫伊於酒測單上簽名云云，然查：
    證人詹昆憲於本院審理中具結證稱：在同日（即97年2月19
    日)晚間7時19分作酒測完後當場給被告看，但被告不願意簽
    名，所以伊就在酒測單上寫「拒簽」，並帶被告回派出所製
    作筆錄，迄至隔日早上9點45分再拿給被告看，請被告簽名
    ，被告才簽名並按指印，伊並無逼被告簽名等語（見本院98
    年7月8日審判筆錄第4頁至第7頁），復由卷附酒精濃度測試
    表（98年度偵字第959號第23頁），其上之被測人欄上載有
    「拒簽」二字，再由證人詹昆憲以橫線將之刪除後，加蓋「
    警員詹昆憲」職章，其旁另有被告「甲○○」之簽名字跡等
    情觀之，苟若被告於酒精濃度測試表上之簽名係警所逼迫而
    簽，衡以常情，員警實毋庸贅載「拒簽」二字後，再使被告
    簽名於上，且縱若被告拒絕簽名，亦不影響酒精濃度測試表
    上所載「測定值」之效力，是以員警誠無脅迫被告簽名之必
    要性，而被告僅空言辯稱員警逼迫伊於酒測單上簽名，並未
    提出任何證據可供調查，是其所辯，顯不可採，此外，復查
    無有何顯不可信之情況，是以酒精濃度測試表及現場照片均
    具有證據能力。
(五)本院卷附公務電話紀錄表乙份，係被告以外之人於審判外之
    言詞陳述，為傳聞證據，然檢察官及被告就上開證據之證據
    能力於本院審理程序時均未爭執其證據能力，且迄於言詞辯
    論終結前復未聲明異議，而本院審酌其陳述作成時之情況，
    並無違法取證之瑕疵，且查無顯不可信之情況，亦認以之作
    為證據為適當，合於刑事訴訟法第159條之5之規定，依法得
    為證據。
貳、實體部分：
一、訊據被告固坦承有於97年2 月19日晚間6 時55分許，於基隆
    市○○路卡拉OK店飲用啤酒1 、2 瓶，並回到其車牌號碼2C
    —6286號之自小客車上拿藥拿煙，惟矢口否認有何駕駛車輛
    情事，辯稱：伊並無發動引擎，亦不知道該車是否有滑動並
    撞到陳憲章的車，如果有滑動，可能是因為碰到手煞車或是
    排檔桿云云，經查：
(一)被告於前揭時、地飲酒後，駕駛原停放於基隆市○○路21號
    前之車牌號碼2C—6286號自小客車往前滑行3至5公尺後，撞
    擊停於同路段23號前被害人陳憲章所有車牌號碼CPU—601號
    之重機車，造成機車毀損乙節，業據證人陳憲章、高紹恩證
    述綦詳，且經證人即至現場處理之警員詹昆憲於本院審理時
    就其於案發當天接獲通報前往現場處理之經過情形結證敘述
    甚詳在卷（見本院98年7月1日審判筆錄），此外，復有道路
    交通事故現場草圖1 份、現場照片19幀（同上偵卷第18頁、
    第22頁）附卷可按，及有酒精濃度測試表（同上偵卷第23頁
    ）乙份，測得其呼氣所含酒精成份為每公升0.68毫克可佐；
    而一般人飲酒後之呼氣酒精濃度值倘逾越0.55mg/L標準，即
    明顯可見其人平衡感、注意力、反應力、操控力、穩定性、
    感知能力及駕駛能力之衰減或降低，而車牌號碼2C—6286號
    自用小客車係由被告駕駛（詳如後述），被告為警查獲後，
    其呼氣酒精濃度值達每公升0.68毫克，且其酒後駕駛前開自
    用小客車擦撞證人陳憲章停放於路旁之機車，顯有無法安全
    駕駛之情形，亦有刑法第185條之3案件測試觀察紀錄表1 紙
    在卷可參，顯見被告為警查獲當時，已處於酒後不能安全駕
    駛動力交通工具之情狀甚明。
(二)被告固辯稱：伊當時僅至車上拿藥、拿煙，並無發動引擎而
    駕車云云：惟查：證人陳憲章於警詢中證稱：「當時我將機
    車停放好之後進入信五路23號內找我兒子，之後我聽到碰撞
    聲，我就出來看發生什麼事，結果我看到一輛汽車（車號2C
    -6286 ）在我機車旁，我機車往左傾倒於地，我就到我機車
    前查看，我就看到一名男子（甲○○）坐在自小客車號：2C
    -6286駕駛座上，並要將車駛離，我就告訴該男子說『你那
    撞到（台語）』，我並請該男子下車處理」（同上偵卷第13
    頁）；證人高紹恩於偵查中結證稱：甲○○的車輛是停在21
    號前，伊有看到甲○○發動引擎移動3至5公尺，並且撞到伊
    姊夫（即陳憲章）之機車等語（同上偵卷第52頁、第53頁）
    ，相互勾稽前開證人之證述以觀，堪認被告於飲酒後，確實
    有發動引擎而駕駛前開自小客車，並與陳憲章所有之機車發
    生擦撞無訛；被告雖辯稱：可能係伊拉到手煞車或是排檔桿
    ，導致車輛往前滑行云云，惟查：被告自承伊當日停車時係
    將車子先打到P檔然後才熄火，並將車停在道路左邊，該路
    段為一般柏油路，就像基隆市○○○○○道路，然後伊就去
    卡拉ok店飲酒唱歌（見本院98年6月5日準備程序筆錄第2頁
    ）；證人詹昆憲於本院審理中亦具結稱：案發現場係屬平面
    道路，並非斜坡等語（本院98年7月1日審判筆錄第7頁），
    查，被告所有車牌號碼2C—6286號之自小客車，其廠牌為VW
    （即福斯），型式為PASSAT 1.8 TURBO，有該車輛行照影本
    乙份（同上偵卷第38頁）附卷可稽，而該型號車輛之停車、
    發動程序，經本院電詢福斯汽車北投保養廠維修顧問張福田
    結果為：該車輛需先將排檔桿打到P 檔，始能抽出鑰匙而停
    車，抽出鑰匙之後，排檔桿即不能移動，且P 檔具有煞停固
    定車輛之效果，在P 檔狀態下，即使碰到手煞車也無法使車
    輛移動，此有本院公務電話紀錄表乙份在卷佐參，被告對此
    發動車輛之程序亦不否認（見本院98年7月8日審理筆錄第9
    頁），徵此，被告停車時既係將車輛排檔桿打至P 檔，且已
    煞停車輛，停車地點又屬平面道路，並非斜坡，是該車輛於
    未發動狀態下，自無法移動排檔桿，亦無法因碰到手煞車而
    移動車輛，故而被告所辯，顯不足採。
(三)綜上，被告於飲酒後呼氣酒精濃度經檢測為每公升0.68毫克
    ，堪認被告之生理狀況已受酒精相當程度之影響，注意力及
    反應能力降低，其駕駛能力受影響，不足以應付駕駛交通工
    具之各種狀況，其於飲酒後，復駕駛前開自小客車之行為，
    擦撞被害人陳憲章所有之機車，造成機車毀損，足認被告確
    因服用酒類而不能安全駕駛動力交通工具無訛，本件事證明
    確，被告犯行堪以認定。
二、核被告所為，係犯刑法第185條之3之公共危險罪。本院審酌
    上訴人明知酒後駕車在道路上行駛，對一般往來之公眾具有
    高度危險性，仍執意酒後駕車而罔顧公眾安全；併考量上訴
    人為警查獲後，其呼氣酒精濃度值猶高達0.68MG/L；兼衡量
    其犯後未見改悔，否認犯行等一切情狀，判處被告有期徒刑
    拘役40日，併諭知以新臺幣1,000元折算1日之易科罰金折算
    標準，核其認事用法並無違誤，量刑亦堪稱妥適，自應予以
    維持。被告上訴意旨指摘原判決不當，難認有理由，應予駁
    回；又檢察官以被告未賠償被害人陳憲章損失，認量刑過輕
    ，指摘原判決不當，請求撤銷改判，惟被告業於98年6月8日
    與陳憲章達成和解，賠償所受損害，有和解書乙份附卷可按
    ，是其上訴亦無理由，應併予駁回。
據上論斷，應依刑事訴訟法第455 條之1 第1 項、第3 項、第36
8條，判決如主文。
本案經檢察官乙○○到庭執行職務。
中    華    民    國    98    年    7     月    22    日
                  刑事第四庭審判長法  官    齊  潔
                                  法  官    王慧惠
                                  法  官    周霙蘭
以上正本證明與原本無異。
本件判決不得上訴。
中    華    民    國    98    年    7     月    22    日
                                  書記官    莊智凱


司法院資訊處製作；財團法人民間司法改革基金會備份。
